臺灣高雄地方法院刑事判決　　　　　　　　　　　　九十一年度易字第三五五號
　　公　訴　人　臺灣高雄地方法院檢察署檢察官
　　被　　　告　丙○○
右列被告因妨害名譽案件，經檢察官提起公訴（九十一年度偵字第一七六四一號），
本院判決如左：
    主  文
丙○○公然侮辱人，處罰金貳仟元，如易服勞役，以參佰元折算壹日。
    事  實
一、緣邱佩瑜與案外人黃振乾間有民事確認本票債權關係不存在之訴，並經本院高雄
    簡易庭以九十年度雄簡字第三五七五號案予以審理，而丙○○則為該訴訟法律關
    係之重要證人，丙○○與邱佩瑜即互有嫌隙，嗣本院高雄簡易庭通知邱佩瑜與案
    外人黃振乾於民國九十一年二月十八日進行該案之言詞辯論程序，並傳喚丙○○
    為證人。嗣該訴訟程序即於該日十二時一分許開始進行，惟案外人黃振乾並未到
    庭，其乃委任洪千琪律師為訴訟代理人代理出庭應訊，至丙○○當日雖有到庭，
    然該案承辦法官則未予傳問。嗣該訴訟程序結束後，邱佩瑜乃與其友人甲○○先
    行步出本院高雄簡易庭大樓，丙○○與洪千琪律師隨後亦步出本院高雄簡易庭大
    樓，直至邱佩瑜行走至本院面臨河東路之右側側門時，丙○○因見邱佩瑜而一時
    怒氣難消，乃快步趨向前，於該不特定人皆得以共聞共見之處所，以台語「破麻
    」、「幹你娘」及「全家死光光」等足以貶損邱佩瑜社會評價之粗鄙言語，公然
    辱罵邱佩瑜，致邱佩瑜之名譽因此受損。
二、案經邱佩瑜訴請臺灣高雄地方法院檢察署檢察官偵查起訴。
    理  由
一、訊據被告丙○○固不否認案發當日確至本院高雄簡易庭出庭應訊，並與該案被告
    之訴訟代理人洪千琪律師於訴訟程序結束後一同步出本院高雄簡易庭大樓，惟矢
    口否認有何公然侮辱告訴人之犯行，並辯稱：因告訴人邱佩瑜前於「豐銀證券股
    份有限公司」（以下簡稱豐銀證券）任職時，曾向其調借許多資金，惟邱佩瑜卻
    向男友告稱已經清償所有債務，與事實不符，其始於當日訴訟程序結束後，走向
    甫行至本院面臨河東路之右側側門之邱佩瑜及甲○○，欲當場就此問題質問邱佩
    瑜，並請邱佩瑜發誓，然邱佩瑜非但不敢發誓，卻反請其發誓，其於當時乃舉起
    手稱：「如果你欠我錢已經還我了，我冤枉妳的話，我就『全家死光光』，如果
    妳有欠我錢，妳也要受到相同的報應」等語後，就不歡而散，然並未以台語「破
    麻」、「幹你娘」及「全家死光光」等足以貶損邱佩瑜社會評價之粗鄙言語，公
    然辱罵邱佩瑜云云。惟查：
  (一)邱佩瑜以案外人黃振乾為被告，於九十年十二月十日提起民事確認本票債權關係
    不存在之訴，此並經本院高雄簡易庭以九十年度雄簡字第三五七五號案予以審理
    ，而丙○○則為該訴訟法律關係之重要證人，邱佩瑜與丙○○間並曾有債務糾紛
    ，嗣本院高雄簡易庭乃通知邱佩瑜與案外人黃振乾於九十一年二月十八日許進行
    該案之言詞辯論程序，並傳喚丙○○為證人。而該訴訟程序乃於該日十二時一分
    許開始進行，惟案外人黃振乾並未到庭，其係委任洪千琪律師為訴訟代理人代理
    出庭應訊，至丙○○當日雖有到庭，然該案承辦法官則未予傳問等情，為被告所
    不否認，且經本院依職權調閱上開民事案卷審認無誤，堪信為真實。足認被告與
    告訴人確因彼此間之債務糾紛及民事訴訟糾葛，而有嫌隙。
  (二)參以證人即當日偕同告訴人邱佩瑜至高雄簡易庭大樓之甲○○於偵訊時到庭結證
    稱：「（九十一年二月十八日有無同邱女出庭？）有，約開到十二點半。我們剛
    走出簡易庭大門，黃就與一女律師衝出來，罵邱女『破麻』、『幹你娘』、『妳
    全家死光光』（皆以台語發音），並衝過來做勢要打邱女，當時女律師站在黃的
    後面，她應也有聽到，後我就拉著邱女離開了」等語（參偵卷第二十二頁正、反
    面），及於本院審理時所證述：「（你是否認識被告？）不是很認識」、「（何
    時看過被告？）今年二月十八日開庭那一天，那一天是告訴人乙○○來開庭，我
    陪她來」、「（妳們是在那裡開庭？）高雄簡易庭」、「（開完庭之後的情形？
    ）我們先走出來，我們到河東路第一個出口那裡，我們要攔計程車，被告就走出
    來，並罵『破麻』、『幹你娘』及『全家死光光』的話」、「（被告是否有發誓
    ，發誓的內容是否是罵告訴人的？）是，我好像有聽到被告在發誓，但是上開被
    告所述是為了罵告訴人，洪千琪律師當時就在我們旁邊，一定有聽到」、「妳確
    定被告有罵「破麻」、「幹你娘」及「全家死光光」的話？）有」等語（參本案
    卷第二十六頁），核與告訴人所指述情節相符，足認被告當日確對告訴人說「破
    麻」、「幹你娘」及「全家死光光」等話語；至被告雖辯稱當日其係以發誓之口
    吻說出「全家死光光」一詞，然此業據告訴人所否認，且證人甲○○雖亦證稱被
    告當日確有發誓，然『破麻』、『幹你娘』及『全家死光光』等語並非用以發誓
    ，而係專為辱罵邱佩瑜所述，已如上述；況縱認『全家死光光』一詞可用於咒罵
    他人亦可詛咒自己而得為發誓之內容，惟『破麻』、『幹你娘』二詞皆專係辱罵
    他人之意，無從據以為發誓、詛咒己身之話語，是足認被告上揭所辯顯不足採。
  (三)再被告雖另辯稱與其同在場之洪千琪律師可證明其當日並無告訴人所指述之犯罪
    情節，然參以證人洪千琪於偵訊中係證稱：「（當日在場？）是的，那天開完庭
    ，黃見到邱女就衝去質問邱女，敢說沒欠他錢，與我距離約五公尺左右，我聽他
    們在談錢的事，他們吵的過程對話內容，我不是聽得很清楚，何女當時是與他們
    站在一起」等語（參偵卷第十二頁）及其於本院審理時所證述：「（妳於九十一
    年二月十八日，是否有和被告到高雄地方法院簡易庭開庭？）有」、「（現場還
    有誰？）告訴人乙○○及甲○○」、「（當被告走出來的時候，他是否有去找告
    訴人乙○○？）有，當時告訴人乙○○走在前面，我跟被告走在後面，被告看到
    告訴人乙○○就衝過去，我覺得我跟過去會很尷尬，所以我就沒有跟過去」、「
    （妳當時與告訴人距離多遠？）約五公尺」、「（九十一年二月十八日，在高雄
    地方法院河東路大門時，是否有聽到被告以「破麻」、「幹你娘」及「全家死光
    光」等語辱罵告訴人？）「全家死光光」是被告要告訴人乙○○發誓的時候講的
    ，至於其他二句話我的印象中他們沒有這麼激烈的言語，比較細節的話我就沒有
    聽清楚，之後他們就走了」等語（參本案卷第四十一頁至四十二頁），可知證人
    洪千琪並無全程且完全聆聽到被告與告訴人間之對話，彼此間並有相當之距離，
    是縱然證人洪千琪未聽到被告以『破麻』、『幹你娘』等語辱罵告訴人，卻無法
    逕以此推論被告並無對告訴人說出該等字句，其間並無絕對、必然之因果關係，
    是被告逕以上揭情詞為辯，即屬無據。況自證人洪千琪之上揭證述，更可證被告
    當時情緒之激動，而確有以話語辱罵告訴人之可能。
  (四)末查，被告與告訴人爭吵地點，係在本院面臨河東路之右側側門，為被告所供陳
    在卷，而被告在該處所為之言詞、舉動，應為不特定人或多數人得以共見共聞，
    是被告之行為已達「公然」之程度，洵屬無疑，故其在上開場所公然以台語『破
    麻』、『幹你娘』及『全家死光光』等語辱罵告訴人，足以貶損告訴人之聲譽，
    亦堪肯認。從而，本件事證明確，被告公然侮辱犯行，洵堪認定。
二、核被告所為，係犯刑法第三百零九條第一項之公然侮辱罪。爰審酌被告所為雖屬
    不該，且犯後亦未坦承犯行，惟念其並無前科，此有臺灣高等法院高雄分院被告
    全國刑案紀錄表及臺灣高雄地方法院檢察署刑案查註紀錄表等各一份在卷足憑，
    及其犯罪之動機係源於民事債務糾紛而一時激動，犯罪之手段尚屬輕微，告訴人
    所生之危害不大等一切情狀，量處如主文所示之刑，並諭知易服勞役之折算標準
    。
三、據上論斷，應依刑事訴訟法第二百九十九條第一項前段，刑法第三百零九條第一
    項、第四十二條第二項，罰金罰鍰提高標準條例第一條前段、第二條，判決如主
    文。
本案經檢察官王朝弘到庭執行職務。
中      華      民      國    九十一    年     十二     月    十三      日
                                  臺灣高雄地方法院刑事第三庭
                                      法  官    林靜梅
右正本證明與原本無異。
如不服本判決，應於判決送達後十日內，向本院提出上訴狀。
                                      書記官    洪生輝
中    華    民    國      九十一      年      十二      月    十六      日
